【裁判字號】    90,重上更(四),456
【裁判日期】    901030
【裁判案由】    殺人未遂
【裁判全文】
臺灣高等法院臺南分院刑事判決        九十年度重上更(四)字第四五六號  Ａ
      上  訴  人
      即  被  告  乙  ○  ○
      指定辯護人  本院公設辯護人  丁  ○  ○
      上  訴  人
      即  被  告  甲  ○  ○
      選任辯護人  蔡  清  河
右上訴人等因殺人未遂案件，不服臺灣臺南地方法院八十三年度訴字第一七六三號中
華民國八十四年四月十四日第一審判決（起訴案號：臺灣臺南地方法院檢察署八十三
年度偵字第五二三０號），提起上訴，判決後經最高法院第四次發回更審，本院判決
如左：
      主      文
原判決撤銷。
乙○○、甲○○共同連續殺人未遂，各處有期徒刑陸年，均褫奪公權伍年。
扣案之中共製七‧六二ｍｍ口徑制式半自動手槍（俗稱黑星手槍、握柄號碼Ｐ三七四
號、含彈匣壹個）壹枝、子彈貳顆均沒收。
      事      實
蘇旭民（已由最高法院判處共同連續殺人未遂罪刑確定）於民國（下同）八十二年六
月廿一日廿二時許，未經許可而攜帶具殺傷力之中共製七‧六二ｍｍ口徑制式半自動
手槍一枝（俗稱黑星手槍、握柄號碼為Ｐ三七四號、含彈匣一個）、具殺傷力之子彈
四顆，於同日廿三時許，與乙○○（綽號大寮仔）、甲○○、綽號「大砲仔」、及另
二位不詳姓名之成年男子，分乘不詳車號白色ＢＭＷ自用小客車及黑色奧迪自用小客
車，先後至臺南市○○○路○段三四五號麗晶酒店Ａ２室喝酒唱歌，迄翌（廿二）日
凌晨四時許，該店打烊，由甲○○簽帳後，該六人陸續出來，在該酒店門口欲開車離
去時，發現停在酒店門口之白色ＢＭＷ車，被同在該店飲酒之林志隆所有ＴＳ─二七
八二號紅色賓士自用小客車併排停車擋住，無法開出，蘇旭民乃請酒店服務員廣播該
車駕駛人出來開車，適林志隆與友人丙○○（綽號珍珠）、黃鳳明三人結帳出來，蘇
旭民等人心生不悅，責問林志隆為何如此停車，林志隆回以停這樣不行嗎，雙方一言
不合，進而互毆，當時正欲駕廂型車返家之丙○○、黃鳳明見狀，乃下車加入毆打（
傷害部分均未據告訴），雙方共九人打成一團，並互相追逐。其中因丙○○係跆拳道
四段國手，而林志隆亦有跆拳道二段身手，蘇旭民、乙○○、甲○○等人漸感不敵，
除其中不詳姓名者二人分別與林志隆、黃鳳明互毆外，其餘四人即甲○○、乙○○、
蘇旭民及綽號「大砲仔」共同與丙○○對打，該四人自知不敵，竟頓萌共同持槍殺人
之概括犯意聯絡，及共同基於意圖供自己犯罪所用，並可供軍用手槍、子彈之制式槍
彈之犯意聯絡，由甲○○、乙○○及及綽號「大砲仔」三人分別自二邊架住丙○○並
勒住脖子（甲○○架右側），喊叫蘇旭民「拿槍出來把他們打死」等語，蘇旭民遂轉
身進入白色ＢＭＷ車內手提袋中取出上開手槍，先近距離朝丙○○腰部射擊一槍，子
彈由左腰進入脊椎第三節，穿過第四節，停在右腹部皮下，腹部出血，傷及大網膜，
丙○○頓時傷重不支倒地，林志隆、黃鳳明見狀逃往對面漢臣汽車商店前時，蘇旭民
猶持槍追至中央分隔島上，再朝奔逃中之林志隆、黃鳳明開一槍（射中何者均可），
因均未射中，致未得逞；斯時丙○○躺在地上央求手持行動電話之乙○○送醫，乙○○竟踩鄭富辰胸部，並稱「我要讓你死，還送你去醫院」等語後，與其餘五人分乘該
二輛車逃逸無蹤。嗣警方據報趕至現場，將丙○○送醫急救，取出體內彈頭一顆，經
過三次開刀後，始幸免於死；警方繼在現場查扣得彈殼一顆、裝手槍之皮包一只、書
有「仁」字領帶一條；另蘇旭民經警方策動又於同年月廿八日十時三十分，持上開手
槍一枝（含彈匣一個）、子彈二顆向警方投案。案經臺灣高等法院臺南分院檢察署檢
察官自動檢舉發交臺灣臺南地方法院檢察署檢察官偵查起訴。
      理      由
一、訊據上訴人即被告甲○○、乙○○二人，均矢口否認有何殺人未遂之犯行，被告
    甲○○並辯稱：案發當天係其與乙○○、蘇旭民及綽號「大砲仔」之不詳姓名成
    年男子共四人，前往麗晶酒店喝酒，並非六個人，且其係開銀灰色「富豪」廠牌
    自用小客車前去，停在麗晶酒店對面之車道上，並非如被害人所稱之黑色奧迪自
    用小客車，又當天約喝酒至翌日凌晨三時許，由其簽過帳後，其即與綽號「大砲
    仔」先行離去，槍擊事件發生時其已不在現場云云；被告乙○○亦辯稱：案發當
    時其已喝醉，躺在蘇旭民所駕之車上休息，待醒來見有三個人打蘇旭民，其遂下
    車過去想幫蘇旭民，然反被拖至對面車道去，現場僅有其和蘇旭民二人與對方互
    毆，其並不知蘇旭民至車內取槍射擊，更未稱欲讓被害人丙○○死云云。
二、然查被告甲○○、乙○○等人，如何共同為右揭殺人未遂之犯罪事實，已迭據被
    害人丙○○、林志隆、黃鳳明等人，分別在警訊、偵查、原審及本院前審調查時
    指訴不移，核與證人即麗晶酒店股東陳立昌，及在該酒店旁擺設檳榔攤之姚秋敏
    ，分別在警、偵訊時指證之情節相符，且共犯蘇旭民於其所涉殺人未遂案件偵審
    中（八十二年度偵字第七一一二號、八十二年度訴字第一九四四號）、及本院前
    審調查時，亦均坦承有於前述時地，持上開槍彈射擊被害人丙○○致受有上開傷
    勢之事實，而共犯蘇旭民因與被告甲○○、乙○○、綽號「大砲仔」之成年男子
    共四人，共同連續射殺被人害人丙○○、林志隆、黃鳳明三人未遂，亦經本院於
    八十三年三月九日以八十二年上訴字第二七０七號判處罪刑，嗣於同年八月十七
    日，經最高法院以八十三年台上字第四四九四號判決駁回其殺人未遂部份之上訴
    而告確定在案，亦有各該案卷及判決書附卷足稽，此外復有經警查獲之手槍一枝
    （含彈匣一個）、子彈二顆、彈頭及彈殼各一顆、裝槍彈用之皮包一只等物扣案
    ，及刑案現場平面圖、現場照片等存卷足憑。又扣案之手槍、子彈及彈殼經送請
    內政部警政署刑事警察局鑑定結果，認該手槍一枝，係中共製七‧六二ｍｍ口徑
    制式半自動手槍（俗稱黑星手槍），機械性能良好，可發射制式子彈，具殺傷力
    ；子彈二顆為七‧六二ｍｍ制式子彈，構造完整，具殺傷力；彈殼一顆係七‧六
    二ｍｍ制式子彈之已擊發彈殼，經比對結果為送鑑手槍所擊發之彈殼等情，亦有
    該局八十二年七月十六日刑鑑字第五三七三一號鑑驗通知書，附於共犯蘇旭民上
    開殺人未遂案卷可佐（見該案偵查卷第四十一頁）。而被害人丙○○被蘇旭民槍
    擊後，經警送醫急救，因子彈自左腰進入第三節，穿過第四節，停在右腹皮下，
    腹部出血，傷及大網膜，有生命危險，經過三次開刀始倖免一死，造成第三、四
    腰椎槍傷性骨折合併第三腰椎神經管受傷、下半身癱瘓、腹部受傷等傷勢，復有
    奇美醫院診斷證明書存卷足按，並據證人即醫師黃柏昌於蘇旭民殺人未遂案偵查
    中結證屬實（見該案偵查卷第二十、四五、四六頁）。
三、被告甲○○、乙○○雖堅稱八十二年六月二十一日，即案發前一日晚上僅其二人
    與蘇旭民、「大砲仔」共四人，在麗晶酒店飲酒唱歌，並非六人在該酒店聚飲云
    云。然查本件案發後，警員黃三勇、李宗仁等專案小組前往麗晶酒店搜證結果，
    蘇旭民以「阿仁」名義所訂之Ａ２房間內有六人，自六月廿一日二十三時二十分
    起至翌（二十二）日清晨四時許止，共計消費新台幣一萬八千八百元，並由被告
    甲○○簽帳後離去等事實，既有證人黃三勇、李宗仁等之查訪報告、麗晶酒店八
    十二年六月廿一日客戶清單、副理定點服務輪值表、報表等影本，附於本院八十
    二年度上訴字第二七０七號蘇旭民殺人未遂案卷內足憑（見該案第七四至八一頁
    ），並經本院調卷查明屬實，及有被告甲○○簽認單一紙存卷可佐，足認當日除
    被告甲○○、乙○○及蘇旭民、「大砲仔」外，尚有二名不詳姓名成年男子者在
    內，被告甲○○、乙○○稱僅四人云云，顯與上開卷證不符，難認屬實情。又被
    告甲○○、乙○○雖均一致供稱：被告甲○○於槍擊案發前已結帳先行離去，並
    未參與毆打，僅蘇旭民與被告乙○○二人在場云云；第按本案因事出突然，雙方
    一言不合即互打群架，亂成一團，究竟被告一方有多少人加入參與毆打，實難責
    令被害人丙○○、林志隆、黃鳳明當場數算清楚，是伊等指訴被告方面參與毆打
    之人數雖在五、六人或六人間，前後略有些微出入，自屬難免，然伊等先後多次
    指訴被告方面人數均顯逾二人以上。且據上開蘇旭民殺人未遂案卷，被害人黃鳳
    明於八十二年六月廿二日九時警訊中，即指出被告一方有約五、六人（見該案警
    訊卷第十一頁背面），於偵查中亦稱有六人（見該案偵查卷第卅七頁背面），於
    本院八十二年一月十一日調查中復稱有六人，只見過蘇旭民、及被告甲○○、乙○○等三人，其餘三人不認識等語；另被害人林志隆於該案偵查中亦稱：伊與丙○○、黃鳳明自麗晶酒店出來時，看見五、六人在伊車附近，並有三、四人毆打
    等語（見該案偵查卷第廿六頁），於本院審理蘇旭民殺人未遂案件八十二年一月
    十一日調查中復稱：對方有五、六人，其餘三人身高、體重與其差不多（按林志
    隆身高一七四公分、體重六十二公斤）等語；被害人丙○○八十二年七月十五日
    ，在臺南市奇美醫院五０三三病房警訊時即堅指對方有六人（見該案偵查卷第卅
    三頁背面），於偵查中（該案偵查卷第六十頁背面）及本院調查中仍一致指訴對
    方有六人，並稱：其中二人架住伊兩邊，右邊是被告甲○○，一人勒其脖子，二
    人與林志隆、黃鳳明對打，蘇旭民取槍射擊之，伊倒地後被告乙○○踩伊胸部並
    稱「我要讓你死，還送你去醫院」等語，故被害人丙○○被槍擊倒地前，被告方
    面應有四人與伊互毆，而當時林志隆、黃鳳明二人則與被告方面另二不詳姓名者
    對打，是被告方面應共有六人參與毆鬥無疑。再參諸被害人黃鳳明、丙○○指訴
    被告方面參與毆打者共有六人云者，核亦與警方所搜扣之麗晶酒店客戶清單上案
    發當天Ａ２室有「六男」之資料相符（見本院八十二年度上訴字第二七０七號蘇
    旭民殺人未遂案卷第七十八頁），益足認被害人等之指述，核屬真實可信；況被
    害人方面參與圍毆者既有三人，其中被害人丙○○係跆拳道四段國手，另被害人
    林志隆亦有跆拳道二段之身手，既據被害人丙○○、林志隆於偵審中敘明綦詳，
    苟如被告乙○○、甲○○所辯，現場僅餘蘇旭民、被告乙○○二人與被害人三人
    對毆，則蘇旭民抵擋被害人拳腳攻擊已力有未逮，豈有餘裕可趁隙前往車內自手
    提袋中拿取手槍、子彈出來，對被害人丙○○等人射擊？被告乙○○、甲○○二
    人所辯上情，益顯與事實不符，而難以輕信。此外經本院前審傳訊被害人丙○○
    、林志隆、黃鳳明三人，亦均據到庭堅指被告甲○○確有於案發時在場參與毆鬥
    無訛，核與伊等自案發之初警、偵、審訊所述一致，益信被害人之指訴屬實。至
    證人即案發時在麗晶酒店上班之女服務生洪美月，雖在本院前審證稱：案發當日
    凌晨約四時許，被告甲○○到櫃臺買單後即出店到對面去云云；惟並不能確證被
    告甲○○於本件毆鬥事件發生前已離去現場，亦不能證明被告甲○○確未參與本
    件毆鬥，是該證言尚不足為被告甲○○有利之認定。
四、被告甲○○、乙○○與蘇旭民及「大砲仔」共四人，如何一起毆打被害人丙○○
    ，並因被害人丙○○係跆拳道四段國手，該四人不敵，遂由被告甲○○架住被害
    人丙○○右側，被告乙○○及「大砲仔」分別架住左側及勒住被害人丙○○脖子
    （按被害人丙○○被槍擊倒地後，曾央求被告乙○○將之送醫，被告乙○○又踩
    被害人丙○○胸部稱「我要讓你死，還送你去醫院」，是被告乙○○應為與被害
    人丙○○互毆四人中之一人無訛），並喊叫蘇旭民「拿槍出來把他們打死」等情
    ，不惟已據被害人丙○○於上開蘇旭民殺人未遂案警訊、偵查中（見該案偵查卷
    第卅三、六十、六十一頁），及該案上訴本院調查中時指訴不移，並據被害人林
    志隆於該案偵查中證稱：「有人說拿槍出來打死他，因為不敵，我有看到有一人
    到車上拿一個皮包出來，當時我與對方一人扭打到馬路上，拿槍的人就開槍」等
    語，及被害人黃鳳明在偵查中證稱：「在混亂中，有人說要拿槍打死我們‧‧‧
    」等語（見該案偵查卷第廿六頁背面），及被害人林志隆在本院八十二年十二月
    廿一日蘇旭民殺人未遂案件調查時證稱：「在打之中有聽到人說拿槍出來把他們
    打死」等語明確；雖被害人等因案發當時情況緊急混亂，無法辨別係何人喊稱拿
    槍出來打死等語，然依被告甲○○、乙○○及「大砲仔」三人合力架住被害人丙○○之態勢，以待蘇旭民回車上取出手槍回來，將被架住之被害人丙○○自近身
    處要害射擊等情觀之，堪認被告甲○○、乙○○與共犯蘇旭民及「大砲仔」間，
    彼此均有共同殺害被害人丙○○及另二被害人之犯意聯絡及行為分擔，況被害人
    丙○○在歷次偵審中均堅指伊遭槍擊受傷倒地後，見被告乙○○手持大哥大行動
    電話，曾央求其將之送醫急救，被告乙○○猶踩伊胸部稱「我要讓你死，還送你
    去醫院」等語，益見被告甲○○、乙○○等人有欲致被害人丙○○於死地之意思
    ，被告乙○○否認與蘇旭民有共同殺人之犯意聯絡，要係避就之詞，不足採信。
    再者共犯蘇旭民當時係發射二槍，業據被害人丙○○、林志隆、黃鳳明，及證人
    陳立昌等人分別在該案警訊、偵查及本院調查中證述不移，且據證人姚秋敏於該
    案警訊中證述：「‧‧聽到麗晶酒店前有人打架爭吵聲後，聽到一槍聲，有二名
    男子跑到對面漢臣汽車前，後有一男子拿一把手槍，追趕跑至安全島上再開一槍
    ‧‧」等語綦詳（見該案偵查卷第十九頁），參諸被害人害人林志隆、黃鳳明於
    本案偵審及本院前審調查時，迭稱蘇旭民對被害人丙○○開一槍後，又轉向伊等
    追趕，再開一槍未擊中等語，核亦與證人姚秋敏在警訊中所證述之情節相符，則
    共犯蘇旭民持槍對被害人丙○○身體要害射擊一發後，又追趕聞槍聲奔逃之被害
    人林志隆、黃鳳明再開一槍，足見共犯蘇旭民當時確有連續殺害被害人丙○○、
    林志隆及黃鳳明之概括犯意無訛，而共犯蘇旭民此舉顯係在被告甲○○、乙○○
    等人，喊叫拿槍出來打死毆鬥對方之共同目的及預料範圍內，從而被告甲○○、
    乙○○及當時參與架住被害人丙○○之「大砲仔」不詳姓名男子，自應均對此連
    續殺人未遂犯行同負共犯之責。至被害人丙○○雖於八十二年偵字第七一一二號
    蘇旭民殺人未遂案件偵查中，陳稱：蘇旭民二槍都是對著伊開，第一槍未擊中，
    第二槍才打中云云；然查所述該情不惟與證人姚秋敏及被害人林志隆、黃鳳明所
    述不符，且被害人丙○○於本院前審八十五年四月二日審理時，亦翻稱：蘇旭民
    第一槍係對準伊打的無訛，第二槍伊不清楚，可能係朝林志隆射擊，蘇旭民只對
    伊開一槍云云，況被害人丙○○既稱蘇旭民係在伊遭被告等架住，於近距離射擊
    身體要害，則蘇旭民應不致對靜態且明顯之近距離目標未能射中，堪認被害人丙○○在偵查中一度偶稱蘇旭民二槍均係對準伊射擊，第一槍未擊中，第二槍始擊
    中云云，要係出於誤認，該部份指訴尚難認係真實，自應以伊嗣在本院前審審理
    時所更正敘述者為可採。
五、又本件糾紛係因被害人林志隆所駕駛之紅色賓士車，與共犯蘇旭民所駕駛之車併
    排停車而引起，因此當時在右側之車輛為何，應屬被害人林志隆最清楚，而被害
    人林志隆於上開蘇旭民殺人未遂案之警訊中，即稱：「我所駕駛之ＴＳ─二七八
    二號紅色賓士一九０型自小客車，與店外門口乙輛ＢＭＷ白色自小客車並排，擋
    到他們出路」等語（見警訊卷第十三頁背面），被害人丙○○於該案偵查中亦指
    證被擋之車為白色ＢＭＷ（見偵查卷第六十頁背面），該二人於該案本院八十三
    年一月十一日調查中，亦均指認係白色ＢＭＷ車無訛，被害人林志隆亦陳稱該案
    被告蘇旭民係自白色車內取出手槍（見本院蘇旭民殺人未遂案件八十二年十二月
    廿一日筆錄），堪認被告等所駕駛而被擋之車應係是白色ＢＭＷ車無誤。另被告
    甲○○、乙○○等人案發當日所共乘之另一部車，係黑色奧迪廠牌自用小客車，
    亦迭據被害人林志隆、黃鳳明、丙○○在偵審中指證綦詳；雖其等均否認案發當
    日係分乘上述白色ＢＭＷ及黑色奧迪牌自用小客車，辯稱蘇旭民所駕駛之車係藍
    色喜美自用小客車，被告甲○○所駕駛之車係富豪牌銀灰色自用小客車云云。然
    按被告等人於案發當日究係搭乘何種車輛，與被害人指證蘇旭民或被告等人共同
    殺人未遂一節並無重要之關係，衡情被害人等當無故違事實而指訴被告等人駕乘
    與事實不符車輛之必要，伊等所為被告等人當日駕乘汽車種類之指證，應無虛構
    之虞，而堪採信。至被告甲○○、乙○○及共犯蘇旭民三人，既堅不吐露當天參
    與毆鬥之綽號「大砲仔」之真實姓名住所，且有意隱諱當天參與飲酒及鬥毆之另
    二名不詳姓名男子，堪認其等故對當天所乘車輛作不實之供述，俾免遭法院或被
    害人依車輛資料，循線查獲當天參與共犯之「大砲仔」及其他不詳姓名男子，益
    見被告甲○○、乙○○等人所供多所隱瞞保留，而無足信。
六、按共同正犯間，非僅就其自己實施之行為負其責任，並在犯意聯絡之範圍內，對
    其他共同正犯所分擔實施之犯行，亦應全部負責。次按以有殺傷力之槍彈對人體
    腰、腹部等要害射擊足以致人於死，此應為被告甲○○、乙○○、及共犯蘇旭民
    、綽號「大砲仔」等人所明知，乃被告甲○○、乙○○竟與共犯蘇旭民、綽號「
    大砲仔」共四人，於不敵有跆拳道四段之被害人丙○○下，頓共萌殺意由被告甲○○、乙○○及綽號「大砲仔」三人分別架住被害人丙○○之雙手並勒住脖子，
    使被害人丙○○動彈不得，無從反抗後，喊叫共犯蘇旭民「拿槍出來，把他們打
    死」，共犯蘇旭民乃轉身自車內取出皮包內之手槍一枝，近距離朝被害人丙○○
    左腰射擊一槍，被害人林志隆、黃鳳明逃至對面漢臣汽車商店前時，共犯蘇旭民
    猶不罷休，復持槍追趕至中央分隔島上再朝該二人射擊一槍，因未射中致未得逞
    ，且置被害人丙○○傷重生命垂危於不顧，逕自駕車離去；被害人丙○○經警送
    醫急救，因子彈自左腰進入第三節，穿過第四節，停在右腹皮下，腹部出血，傷
    及大網膜，有生命危險，經過三次開刀始倖免一死，造成第三、四腰椎槍傷性骨
    折合併第三腰椎神經管受傷、半身癱瘓、腹部受傷等傷，被告乙○○更在被害人
    丙○○央求將之送醫時，踩被害人丙○○胸部揚稱「我要讓你死，還送你去醫院
    」等語，益見被告乙○○、甲○○、與共犯蘇旭民、綽號「大砲仔」共四人，均
    有置被害人丙○○、林志隆、黃鳳明於死地之殺人犯意聯絡，應堪認定。又被告
    等與共犯蘇旭民顯係分擔實施殺人之行為，蘇某於行兇之際持有槍彈為殺人之方
    法行為；至被告等雖未實際持槍殺人，但蘇某持槍連續射殺被害人丙○○、林志
    隆、黃鳳明，既在渠等殺人犯意聯絡範圍之內，依前揭說明，被告等自應對犯罪
    之全部事實負責，亦即對蘇某所分擔實施之未經許可持有手槍、子彈之犯行共同
    負責至明，是則被告等與蘇某就其未經許可持有手槍、子彈之行為有犯意聯絡，
    亦堪認定。綜上各情，參互觀之，本件被告甲○○、乙○○之事證已臻明確，不
    容其等空言飾詞卸責，其等犯行均堪認定，均應依法予以論科。
七、查被告甲○○、乙○○及綽號「大砲仔」等人架住被害人丙○○，使無從反抗，
    以便共犯蘇旭民取槍下手射擊被害人丙○○暨嗣後再射殺被害人林志隆、黃鳳明
    ，核其等所為，均係犯刑法第二百七十一條第二項、第一項之殺人未遂罪；又其
    等與共犯蘇旭民就其未經許可，無正當理由，並意圖供殺人犯罪之用而持有手槍
    ，核係各另犯修正前槍砲彈藥刀械管制條例第七條第四項之無故持有槍砲罪；以
    同一原因持有子彈，依同條例第十三條之一規定，應各另犯刑法第一百八十七條
之無故持有彈藥罪。公訴人就此持有槍彈部分，雖於起訴事實已論及，惟起訴法
    條漏引，雖有未洽，然本院仍得一併審究，附此敘明。又槍砲彈藥刀械管制條例
    於八十六年十一月二十四日修訂公布，並於八十六年十一月二十六日生效，是本
    件犯罪行為於八十六年八月廿六日，犯後法律已有變更，原槍砲彈藥刀械管制條
    例第七條第四項法定刑由原一年以上七年以下有期徒刑，修正為五年以上有期徒
    刑，併科新台幣一千萬元以下罰金，而比較新舊法之刑度，以裁判前之法律有利
    於被告，依刑法第二條第一項但書之規定，仍應適用修正前舊法之規定處斷。因
    而本件仍應修正前之槍砲彈藥刀械管制條例第七條第四項、刑法第一百八十七條
    處斷，亦附此敘明。被告甲○○、乙○○與共犯蘇旭民、綽號「大砲仔」四人間
    ，有犯意聯絡及行為分擔，均為共同正犯；至另二不詳姓名之成年男子，因原與
    林志隆、黃鳳明互毆，並未於被害人丙○○被射殺時有參與任何加工之行為，且
    亦無積極確切證據足認有何共同殺人犯意之分擔，難認該另二不詳姓名之成年男
    子，亦應負上開共同殺人未遂及共同無故持有槍、彈等罪責，公訴人認係六人共
    犯殺人未遂罪，容有誤會，附此敘明。又共犯蘇旭民持槍對被害人丙○○射擊一
    槍後，又轉而對被害人黃鳳明、林志隆發射一槍，係被告甲○○、乙○○及綽號
    「大砲仔」與共犯蘇旭民四人，共同基於概括之殺人犯意而為，且時間緊接，犯
    罪構成要件相同，應依連續犯規定以一殺人未遂罪論，並除法定刑為死刑、無期
    徒刑依法不得加重外，餘有期徒刑部分應依法加重其刑。被告甲○○、乙○○就
    共犯蘇旭民對被害人黃鳳明、林志隆二人發射一槍之行為，意在殺害該二人，射
    中任何一人均可，則該二人均有被殺害之虞，係以一行為侵害該二人之法益，應
    依想像競合犯之例論以一個殺人未遂罪。被告甲○○、乙○○與共犯蘇旭民、綽
    號「大砲仔」四人，殺害被害人丙○○部分，因該被害人經警送醫急救倖免於難
    ，另射殺被害人黃鳳明、林志隆二人部分，因未射中亦未得逞，均為未遂犯，應
    依法減輕其刑。又被告等前開同時同地持有手槍、子彈，為一行為觸犯數罪名之
    想像競合犯，應從一重之無故持有槍砲罪處斷；而無故持有槍砲與殺人未遂二罪
    之間，有方法結果之牽連關係，應從一重之殺人未遂罪處斷。
八、原審認被告甲○○、乙○○罪證明確，因予論處殺人未遂之罪刑，固非無見。惟
    查原審就共犯蘇旭民向被害人黃鳳明、林志隆二人發射一槍之行為，係意在殺害
    該二人，或僅希望槍殺一人，未予敘明只侵害一個私人法益，或欲侵害二個私人
    法益，已有未洽；且原判決依連續犯規定加重刑度時，未排除法定刑為死刑及無
    期徒刑部分，復未就被告甲○○、乙○○論以無故持有槍、彈等罪責，亦均有未
    合。被告甲○○、乙○○二人上訴意旨，仍執陳詞否認犯罪，分別指摘原判決不
    當，雖無足取；然原判決既有可議，即屬無可維持，應由本院將原判決予以撤銷
    改判。爰分別審酌被告甲○○、乙○○二人之素行，及僅因停車細故即夥眾互毆
    ，進而與他人持槍殺人，對社會治安危害非輕，且作案後復未將被害人丙○○送
    醫急救，致該被害人傷勢嚴重，已達殘廢程度（已領有殘障手冊），迄今復尚未
    與該被害人達成和解賠償，暨犯後態度等一切情狀，改對其等二人均各量處有期
    徒刑六年，並依其等犯罪之性質，認有褫奪公權之必要，均併予宣告褫奪公權五
    年，以資懲儆。扣案之中共製七‧六二ｍｍ口徑制式半自動手槍（俗稱黑星手槍
    、握柄號碼Ｐ三七四號、含彈匣壹個）壹枝、子彈貳顆，均屬違禁物，應依法併
    予宣告沒收。至扣案之彈殼及彈頭各一顆，均屬手槍擊發後所遺留之殘留物，已
    非違禁物，另裝置槍彈之皮包一只，亦非直接供殺人犯罪所用之物，爰均不併予
    宣告沒收。又按保安處分非刑罰，即使比較新舊刑法輕重結果適用舊刑法論科，
    仍得適用新刑法宣示保安處分（最高法院二十五年五月十二日決議參照）。復按
    保安處分適用裁判時之法律，刑法第二條第二項定有明文。次查修正後槍砲彈藥
    刀械管制條例第十九條第一項已規定，犯第七條、第八條、第十條、第十一條、
    第十二條第一項至第三項、第十三條第一項至第三項之罪，經判處有期徒刑者，
    應於刑之執行完畢或赦免後，令入勞動場所強制工作，其期間為三年。惟依八十
    七年十二月十八日公布之司法院大法官會議釋字第四七一號解釋意旨，犯槍砲彈
    藥刀械管制條例第十九條第一項所列舉之罪，如依個案情節不符比例原則，即不
    得適用該條例宣告保安處分；查被告等前此並無任何前科紀錄，有臺灣高等法院
    被告全國前案紀錄表在卷可徵，初犯本罪，且非親自下手槍擊之人，本院依其情
    節輕重及行為之嚴重性、所表現之危險性，認尚未達宣告保安處分之比例，自無
    庸再依該法宣告強制工作，併此敘明。
據上論斷，應依刑事訴訟法第三百六十九條第一項前段、第三百六十四條、第二百九
十九條第一項前段，修正前槍砲彈藥刀械管制條例第七條第四項，刑法第二條第一項
但書、第二十八條、第五十六條、第二百七十一條第二項、第一項、第一百八十七條
、第五十五條、第二十六條前段、第三十八條第一項第一款、第三十七條第二項，判
決如主文。
本案經檢察官邱克斌到庭執行職務。
中    華    民    國      九十      年      十        月      三十      日
                                  臺灣高等法院臺南分院刑事第一庭
                                      審判長法官  鄭    文    肅
                                            法官  黃    三    哲
                                            法官  王    浦    傑
右正本證明與原本無異。
如不服本判決，應於判決送達後十日內向本院提出上訴狀，其未敘述理由者並應於提
出上訴狀後十日內向本院補提理由書（應附繕本)。
                                      法院書記官  蔡    振    豐
中    華    民    國      九十      年      十一      月        一      日
附錄：本判決論罪科刑法條
修正前槍砲彈藥刀械管制條例第七條第四項
未經許可，無故持有、寄藏或意圖販賣而陳列第一項及第二項所列槍之一者，處一
年以上七年以下有期徒刑。
中華民國刑法第二百七十一條第一項、第二項
 (普通殺人罪)
殺人者，處死刑、無期徒刑或十年以上有期徒刑。
前項之未遂犯罰之。
中華民國刑法第一百八十七條
 (加重危險物罪)
意圖供自己或他人犯罪之用，而製造、販賣、運輸或持有炸藥、棉花藥、雷汞或其他
相類之爆裂物或軍用槍砲、子彈者 ，處五年以下有期徒刑。


司法院資訊處製作；財團法人民間司法改革基金會備份。
